【裁判字號】    98,台上,5325
【裁判日期】    980917
【裁判案由】    違反毒品危害防制條例
【裁判全文】
最高法院刑事判決            九十八年度台上字第五三二五號
上  訴  人  甲○○
選任辯護人  謝崇浯律師
上  訴  人  紀念君
選任辯護人  曾昭牟律師
上列上訴人等因違反毒品危害防制條例案件，不服台灣高等法院
中華民國九十八年六月三十日第二審更審判決（九十七年度上更
(一)字第三六八號，起訴案號：台灣板橋地方法院檢察署九十六年
度偵字第一七四九七、一七四九八號），提起上訴，本院判決如
下：
    主  文
原判決撤銷，發回台灣高等法院。
    理  由
本件原判決認定上訴人甲○○、紀念君有其事實欄所載之犯行，
因而撤銷第一審關於論處其二人共同販賣第二級毒品罪刑部分之
判決，改判仍論其二人以共同販賣第二級毒品（甲○○累犯）罪
，量處甲○○有期徒刑六年，紀念君有期徒刑四年；併均諭知沒
收之相關從刑；固非無見。
惟查：(一)、原判決事實欄認定警員當場查扣之甲基安非他命十七
包驗前毛重262.06公克，包裝塑膠袋總重10.28公克，淨重251.7
8 公克，鑑驗取樣0.11公克，「驗餘」淨重251.67公克等情，而
於主文諭知扣案之甲基安非他命（驗餘淨重貳佰伍拾壹點陸柒公
克）沒收銷燬之。核與其理由貳之二第(三)小段謂上訴人等向劉永
祺販入之甲基安非他命「驗前」淨重高達251.67公克之論述說明
不相適合，難謂無判決理由矛盾之違誤。(二)、刑事訴訟法第二百
七十六條第一項規定法院預料證人不能於審判期日到場，得於審
判期日前訊問之。又依刑事訴訟法第二百七十九條第一項規定，
準備程序處理之事項，原則上僅限於訴訟資料之聚集及彙整，旨
在使審判程序能密集而順暢之進行預作準備，不得因此而取代審
判期日應踐行之直接調查證據程序。調查證據乃刑事審判程序之
核心，改良式當事人進行主義之精神所在；關於證人、鑑定人之
調查、詰問，尤為當事人間攻擊、防禦最重要之法庭活動，亦為
法院形成心證之所繫，除依同法第二百七十六條第一項規定，法
院預料證人不能於審判期日到場之情形者外，不得於準備程序訊
問證人，致使審判程序空洞化，破壞直接審理原則與言詞審理原
則。依卷內資料，證人楊源發似無不能於第一審或原審審判期日
到場之情形，但第一審於民國九十六年十一月七日進行準備程序
時，即由受命法官傳喚其到庭作證陳述（見一審卷第一三０頁）
，而於第一審及原審審判期日由審判長以「提示筆錄並告以要旨
」之方式進行調查（見一審卷第二六二頁、原審更(一)卷第一九四
頁背面），其所踐行之調查證據程序難謂適法，原審遽採為上訴
人等不利認定之依據，亦有可議。甲○○、紀念君上訴意旨分別
指摘原判決關於其本人部分不當，均非全無理由。應認仍有撤銷
原判決發回更審之原因。
據上論結，應依刑事訴訟法第三百九十七條、第四百零一條，判
決如主文。
中    華    民    國  九十八  年    九    月   十七   日
                      最高法院刑事第八庭
                          審判長法官  洪  文  章
                                法官  王  居  財
                                法官  郭  毓  洲
                                法官  黃  梅  月
                                法官  邱  同  印
      本件正本證明與原本無異
                                      書  記  官
中    華    民    國  九十八  年    九    月  二十二  日
                                                     m


司法院資訊處製作；財團法人民間司法改革基金會備份。
